臺灣板橋地方法院民事裁定　　　　　100年度消債更字第187號
聲　請　人　張芊華
上列當事人因消費者債務清理事件聲請更生，本院裁定如下：
    主    文
聲請駁回。
聲請程序費用由聲請人負擔。
    理    由
一、按債務人對於金融機構因消費借貸、自用住宅借款、信用卡
    或現金卡契約而負債務，在聲請更生或清算前，應提出債權
    人清冊，以書面向最大債權金融機構請求協商債務清償方案
    ，並表明共同協商之意旨；債務人與金融機構協商成立者，
    不得聲請更生或清算，但因不可歸責於己之事由，致履行顯
    有重大困難者，不在此限；本條例施行前，債務人依金融主
    管機關協調成立之中華民國銀行公會會員辦理消費金融案件
    無擔保債務協商機制與金融機構成立之協商，準用前項之規
    定，消費者債務清理條例（下稱消債條例）第151條第1項、
    第5項、第6項分別定有明文。前開法律規定之「但因不可歸
    責於己之事由，致履行顯有重大困難者，不在此限」，其立
    法意旨係基於債務清償方案成立後，應由債務人誠實遵守信
    用履行協商還款條件，惟於例外情形下發生情事變更，在清
    償期間收入或收益不如預期，致該方案履行困難甚或履行不
    能，因不可歸責於己之事由，始能聲請更生或清算。此規範
    意旨在避免債務人任意毀諾已成立之協商，濫用更生或清算
    之裁判上債務清理程序。蓋以債務清償方案係經當事人行使
    程序選擇權所為之債務清理契約，債務人應受該成立之協議
    所拘束。債務人既已與金融機構協商成立，如認該協商方案
    履行有其他不適當情形，自仍應再循協商途徑謀求解決。又
    所謂不可歸責於己之事由，係指出於非己身所能控制之自然
    力或其他人為事由，具有猝然性而不能預知，非人力所能參
    與或所能阻止，而陷於不能履行承諾償還自己之債務者而言
    ，例如：債務人於履行清償期間遭逢重大意外災害，如車禍
    、火災、或罹患重大不治之惡疾而喪失工作能力；債務人負
    擔家計生活之職業工作，突然非自願性失業，而可預見的、
    持續性的無法就業謀生；因遭逢不可抗力之天然災害，如地
    震、颱風、水災而因其損害甚鉅致無力清償等是。次按，聲
    請更生或清算不合程式或不備其他要件者，法院應以裁定駁
    回之，但其情形可以補正者，法院應定期間先命補正，復為
    同條例第8條所明定。
二、本件聲請人聲請意旨略以：聲請人於消債條例施行後，於民
    國99年12月間與最大債權銀行台新國際商業銀行股份有限公
    司（下稱台新銀行）達成分期還款協議，條件為：自100年2
    月10日起，分72期，年利率0％ ，每月償還新臺幣（下同）
    5,000 元，惟聲請人所欠臺灣金聯資產管理股份有限公司（
    下稱臺灣金聯公司）、長鑫資產管理股份有限公司（下稱長
    鑫公司）、誠第一資產管理股份有限公司（下稱誠公司
    ）等債務計有1,842,100 元，未列入協商之中，且依前開資
    產公司所提協商方案，聲請人每月尚須繳納共15,000元，而
    聲請人每月收入僅約23,000元，倘同意上開資產公司之協商
    條件，加計台新銀行之協商還款金額，將無法維持聲請人與
    其未成年子女之必要生活支出，實有不能清償債務之虞，爰
    請求裁定准予更生等語。
三、經查：
  (一)聲請人於消債條例施行後，曾以書面向最大債權金融機構台
    新銀行請求共同協商債務清償方案，並於100年1月21日與各
    債權銀行成立協商，約定自100年2月10日起，每月還款5,00
    0元，共分72期，年利率0％，依各債權金融比例清償債務，
    至全部債務清償為止，有財團法人金融聯合徵信中心當事人
    綜合信用報告債務清理條例前置協商專用債權人清冊、前置
    協商無擔保債務還款分配表暨表決結果在卷可稽（見本院卷
    第23頁-第24頁、第27頁-第28頁），堪可認定。惟查，聲請
    人目前仍正常繳款，並未毀諾，此有台新銀行99年9 月21日
    陳報狀在卷可憑（見本院卷第118 頁），是聲請人主張已無
    力還款而毀諾云云，尚難憑信。
  (二)次查，聲請人主張負欠臺灣金聯公司743,138 元、長鑫公司
    977,000元、誠公司121,962元，未納入債務協商，而與其
    個別協商每月須另還款5,000 元，致無力負擔乙節，然觀聲
    請人所提債權人清冊及財團法人金融聯合徵信中心當事人綜
    合信用報告債務清理條例前置協商專用債權人清冊「債權轉
    讓資訊欄」之記載（見本院卷第13頁-第14頁、第24頁），
    臺灣金聯公司、長鑫公司、誠公司業分別於95年6 月、同
    年6月、96年8月自香港商香港上海豐銀行股份有限公司（
    下稱豐銀行）、安泰商業銀行股份有限公司、豐銀行受
    讓對聲請人之債權，是該筆債務並非協商成立後始行發生，
    聲請人於協商之時即得一併加以考慮及此，衡量自身履行協
    商之能力，故該等事由非屬協商成立後始發生之不可歸責於
    己之事由，此外，聲請人亦未就其他因不可歸責於己之事由
    ，致履行顯有重大困難等情，舉證以實其說，是聲請人稱其
    有不能清償債務之虞之主張，亦難採信。
  (三)再按，消債條例實施後所成立之協商，債務人有協商程序、
    更生程序及清算程序三者可供自行選擇，惟若債務人自行選
    擇適用自由、迅速、經濟之協商程序，而非後二者，則債務
    人已然行使其實體處分權而成立類似民法上和解關係，並屬
    業行使其程序處分權，以清理債務，故債務人即應受該成立
    之協議之拘束，不得任意改用更生或清算之法院裁判上之債
    務清理程序，以避免司法資源及程序權之濫用，此與消債條
    例施行前之協商，債務人別無其他更生途徑可供選擇之情形
    不同，既兩者之立法基礎、性質、協商背景顯然迥異，自應
    作不同處理。因此，在判斷是否有不可歸責於己之事由致履
    行協商顯有重大困難之情形時，自應分別以觀，亦即於消債
    條例實施後，債務人明知其收入扣除必要費用後，不足以清
    償協商之還款條件，卻仍答應該協商條件，嗣後無法繼續履
    行協商條件之情形，不應認屬不可歸責之事由。而查本件協
    商係成立於消債條例施行後，且聲請人於參與共同協商時即
    明知臺灣金聯公司、長鑫公司、誠公司之債權並未列入債
    務協商，此亦有聲請人之民事陳報狀在卷足憑（見本院卷第
    80頁- 第83頁），揆諸前開說明，自難認屬協商成立後所生
    不可歸責於己之事由。
四、綜上所述，本件聲請人既未能證明其有本條例第151條第5項
    但書所規定之不可歸責於己之事由，依原協商條件履行顯有
    重大困難之情事，則其向本院聲請更生，即與法不合，依首
    揭條文之規定，自應駁回其更生之聲請，爰裁定如主文。
中    華    民    國    100    年    9    月    30    日
                  民事第二庭    法  官  吳振富
以上正本證明與原本無異。
如不服本裁定，應於裁定送達後10日內，以書狀向本院提出抗告
，並繳納抗告費新臺幣1千元。
中    華    民    國    0     年    9     月    30    日
                                書記官  吳語杰